【裁判字號】    98,審重訴,310
【裁判日期】    980317
【裁判案由】    返還所有權狀等
【裁判全文】
臺灣臺北地方法院民事裁定           98年度審重訴字第310號
原      告  丁○○
            己○○○
            戊○○○
            丙○○
            乙○○
共      同
訴訟代理人  李漢鑫律師
            蕭美玲律師
被      告  維多利亞建設股份有限公司
            凱祺建設股份有限公司
共      同
法定代理人  甲○○
上列當事人間返還所有權狀等事件，本院裁定如下：
    主  文
本件移送臺灣士林地方法院。
    理  由
一按因不動產之物權或其分割或經界涉訟者，專屬不動產所在地
  之法院管轄；又按訴訟之全部或一部，法院認為無管轄權者，
  依原告聲請或依職權以裁定移送於其管轄法院，民事訴訟法第
  10條第1項、第28條第1項分別定有明文。
二原告起訴主張：
  (一)原告丁○○、己○○○提供其等所有坐落臺北市○○區○○
    段5小段305地號土地，原告戊○○○、丙○○、乙○○提供
    其等所有坐落臺北市○○區○○段5小段304地號土地，分別
    於民國93年5月7日、93年8 月28日與被告維多利亞建設股份
    有限公司（下稱維多利亞公司）簽訂合建契約，由維多利亞
    公司負責出資在合建土地上興建房屋，並由被告凱祺建設股
    份有限公司（下稱凱祺公司）擔任維多利亞公司之履約保證
    人。
  (二)詎維多利亞公司未依約定之建材施工，經渠等屢次催告其改
    善，均未獲置理，渠等乃於97年1 月31日以存證信函向維多
    利亞公司為解除契約之意思表示，並依系爭合建契約第12條
    第1 款之約定，沒收附表一所示房地（下稱系爭房地）。
    系爭房地既經渠等依約沒收，維多利亞公司即無權占用系爭
    房地，原告丁○○、戊○○○、丙○○、乙○○爰依民法第
    767條規定，請求維多利亞公司返還系爭房地。
  (三)維多利亞公司無權占用系爭房地，受有相當於租金之利益，
    致原告丁○○、戊○○○、丙○○、乙○○受有損害，凱祺
    公司既為維多利亞公司之履約保證人，自應負連帶賠償責任
    ，原告丁○○、戊○○○、丙○○、乙○○爰請求維多利亞
    公司、凱祺公司連帶賠償渠等所受損害。
  (四)又依渠等與維多利亞公司間之約定，渠等各應受分配之房地
    如原證5 土地及建物登記謄本所示，並均辦妥所有權登記。
    渠等既為該等房地之所有權人，自得請求維多利亞公司交付
    該等房地之所有權狀予渠等。另渠等曾授權維多利亞公司代
    刻印章，以供合建房屋建築執照之申請或變更、領用、使用
    執照及產權登記等相關事宜之用。該等印章之原約定用途既
    已完成，且渠等已解除系爭合建契約，爰依民法第767 條規
    定，請求維多利亞公司將所代刻印章返還予渠等等語。
三查原告係依物上請求權請求被告維多利亞公司返還系爭房地，
  自係因不動產之物權涉訟，而應專屬不動產所在地之臺灣士林
  地方法院管轄。至彼等另請求被告維多利亞公司、凱祺公司連
  帶返還相當於租金之利益，及請求被告維多利亞公司返還所有
  權狀、印章之訴，雖均不在專屬管轄之列，然此三訴與前開之
  訴密切相關，不宜與之割裂分由不同法院管轄，是應一併由臺
  灣士林地方法院管轄。茲原告向無管轄權之本院起訴，顯有違
  誤，爰依前開法條所定，依職權將本件訴訟移送至該管法院。
四依民事訴訟法第28條第1項，裁定如主文。
中    華    民    國    98    年    3     月    17    日
                  民事第六庭    法  官  陳婷玉
以上正本係照原本作成
如對本裁定抗告須於裁定送達後10日內向本院提出抗告狀，並繳
納抗告費新臺幣1,000元
中    華    民    國    98    年    3     月    17    日
                                書記官  曾靖雯


司法院資訊處製作；財團法人民間司法改革基金會備份。
